臺灣高等法院民事判決　　　　　　　　 100年度重再字第30號
再審原告　　楊淑珠
　　　　　　游純華
再審被告　　第一商業銀行股份有限公司
法定代理人　蔡慶年
上列當事人間確認買賣關係不存在等事件，再審原告對於中華民
國100年4月12日本院99年度重上字第428號確定判決提起再審之
訴，本院判決如下：
    主  文
再審之訴駁回。
再審訴訟費用由再審原告負擔。
    理  由
一、再審原告主張：(一)再審原告楊淑珠、游純華依序與前訴訟程
    序之被上訴人游美惠、田家明間之房地買賣均有交付價金及
    移轉所有權予他方，原確定判決卻認定係通謀虛偽意思表示
    之買賣而不存在，顯有消極不適用民法第345條規定，適用
    法規顯有錯誤。(二)買賣契約書簽立係由許子晴為見證人，原
    確定判決於審理中並未要求再審原告說明契約疑點，致再審
    原告不知提出證人許子晴為證，而有發現未經斟酌之證物或
    得使用該證物或漏未斟酌該重要證物情形等情，爰依民事訴
    訟法第496條第1項第1款、第13款及第497條規定提起再審之
    訴，聲明︰(一)原確定判決不利再審原告部分廢棄。(二)上開廢
    棄部分，再審被告於前訴訟程序之訴駁回。
二、按民事訴訟法第496條第1項第1款所謂適用法規顯有錯誤者
    ，係指確定判決所適用之法規顯然不合於法律規定，或與司
    法院現尚有效及大法官會議之解釋，或最高法院尚有效之判
    例顯然違反，及確定判決消極的不適用法規，顯然影響裁判
    者而言（最高法院60年台再字第170號判例及司法院大法官
    會議釋字第177號解釋參照）。又所謂適用法規顯有錯誤者
    ，不包括漏未斟酌證據、認定事實錯誤、取捨證據失當、判
    決不備理由及在學說上諸說併存致發生法律上見解歧異等情
    形在內（最高法院63年台上字第880號判例、90年度台再字
    第27號裁判意旨參照）。系爭買賣合約是否有通謀虛偽意思
    表示情形而無效，為原確定判決依職權調查證據，認定事實
    之結果，縱有不當，亦屬認定事實錯誤，尚不生消極的不適
    用法規，而顯然影響裁判之適用法規顯有錯誤。
三、復按民事訴訟法第492條第11款（現行條文為496條第1項第
    13款）所謂證物，不包含證人在內，觀同法第428條（現行
    條文為第430條）將證物與證人對稱自明，故發見新證人不
    足為再審理由，最高法院29年上字第696號判例意旨可資參
    照。再審原告以發現新證人許子晴云云，揆諸前開說明，尚
    不得為再審理由。又民事訴訟法第497條所謂就足影響於判
    決之重要證物，漏未斟酌者，係指當事人於前訴訟程序中已
    提出而未經斟酌之證物，且須足以影響裁判結果而言，證人
    許子晴並非證物，如前述，抗告人於前訴訟程序並未提出證
    人許子晴為證據方法，自無重要證物漏未斟酌情形。本件係
    經上訴第三審裁判確定，並非不得上訴第三審法院之事件，
    再審原告亦不得以民事訴訟法第497條就足以影響判決之重
    要證物漏未斟酌之事由據為再審理由。
四、據上論結，再審原告提起本件再審之訴，顯無理由。爰依民
    事訴訟法第502條第2項規定，不經言詞辯論，判決如主文。
中    華    民    國  100    年    11    月     30    日
                  民事第九庭
                      審判長法  官  黃熙嫣
                            法  官  曾部倫
                            法  官  朱耀平
正本係照原本作成。
如不服本判決，應於收受送達後20日內向本院提出上訴書狀，其
未表明上訴理由者，應於提出上訴後20日內向本院補提理由書狀
（均須按他造當事人之人數附繕本）上訴時應提出委任律師或具
有律師資格之人之委任狀；委任有律師資格者，另應附具律師資
格證書及釋明委任人與受任人有民事訴訟法第466條之1第1項但
書或第2項（詳附註）所定關係之釋明文書影本。如委任律師提
起上訴者，應一併繳納上訴審裁判費。
中    華    民    國   100    年    12    月    1     日
                            書記官  鎖瑞嶺
附註：
民事訴訟法第466條之1（第1項、第2項）：
對於第二審判決上訴，上訴人應委任律師為訴訟代理人。但上訴
人或其他法定代理人具有律師資格者，不在此限。
上訴人之配偶、三親等內之血親、二親等內之姻親，或上訴人為
法人、中央或地方機關時，其所屬專任人員具有律師資格並經法
院認為適當者，亦得為第三審訴訟代理人。